【裁判字號】    98,抗,573
【裁判日期】    981028
【裁判案由】    提存異議
【裁判全文】
臺灣高等法院臺中分院民事裁定  98年度抗字第573號
抗  告  人  甲○○
相  對  人  寶蓮資產管理股份有限公司
法定代理人  乙○○
抗告人因與相對人等間提存異議事件，對於中華民國98年8月19
日臺灣臺中地方法院98年聲字第496號裁定提起抗告，本院裁定
如下：
    主  文
抗告駁回。
抗告程序費用由抗告人負擔。
    理  由
一、本件抗告意旨略以：
（一）按清償提存事件固屬非訟事件，惟仍應對清償提存之原因
      事實為形式上之審查。本件從形式上審查，就提存人之主
      張為形式上觀察即知係出於錯誤。故：本件有提存法第17
      條第1款所謂「提存出於錯誤者」之適用，且查：清償提
      存是否依債務本旨而發生清償效力，及有無實體法律關係
      而涉訟時，應由受訴法院依法審認之，故本院得依法認定
      之：查，商場之攤位，揆其建築形式，即在建築空間中劃
      出某一樓層為零售商場，再將該一商場劃出若干空間作為
      攤位使用，雖在土地及建物均以所有權應有部分之方式登
      載，惟該建築物應有部分所有權，實與區分所有建築物有
      單獨所有權並無二致，建物樓層已劃分為各特定區域營業
      之攤位，其所有人雖於建物登記簿上係以應有部分方式登
      載而為建物之共有人，惟其就該攤位不僅可使用收益，且
      得將之讓與他人，並不受須經他共有人全體同意之限制，
      自非一般共有人之所有人可比，應無上開規定（註：即土
      地法第34條之1）之適用。又數人區分所有之公寓建物有
      關共有部分，與各層建物所有人單獨所有部分，具有不能
      分離之特性，與一般分別或公同共有之土地或建物不同，
      其處分、變更及設定負擔，無土地法第34條之1規定適用
      。此有卷附最高法院78年台上字第1216號裁判宗旨、最高
      法院94年台抗字第499號裁判宗旨、臺灣高等法院暨所屬
      法院86年法律座談會彙編（87年6月版）第394-396頁參照
      ，此亦為向來之實務見解。
（二）次查，系爭「干城第一廣場」不動產攤位並無土地法第34
      條之1的適用。本件提存人寶蓮資產管理股份有限公司，
      逕依土地法第34條之1規定將系爭「干城第一廣場」全部
      以一成價格賣給某特定人，而將分配予異議人之款項提存
      ，形式上自有不合，已如上述，為恐相對人假藉非訟事件
      將抗告人所有之系爭「干城第一廣場」不動產攤位以一成
      左右的價格過戶給某特定人，爰依法於裁定送達之10日內
      提起抗告，求廢棄原裁定。
二、按債權人受領遲延，清償人得將其給付物，為債權人提存之
    ，民法第326條定有明文。又按提存乃非訟事件，提存所僅
    得就形式上之程式為審查，凡提存人之聲請合於提存法規定
    之提存要件，提存所即應受理提存，至於提存人之清償提存
    是否合乎債務本旨而為提存，此乃實體上之問題，提存所無
    庸亦無權加以審查（最高法院93年度台上字第1765號判決意
    旨參照）。此觀諸提存法施行細則第20條第5款明定「清償
    提存，關於提存原因之證明文件，無庸附具」亦可得知。易
    言之，提存乃債務人將其應為之給付，提存於國家設置之提
    存所，以代清償或達到法律上某一目的之行為，並非判斷私
    法上權利義務之訴訟程序，當事人有關實體事項之爭執，應
    由當事人另行以訴訟方式謀求解決，提存所並無審查權限。
三、經查：本件提存人寶蓮資產管理股份有限公司已於提存書載
    明清償提存之原因，並檢具台中向上郵局第473號存證信函
    及掛號郵件收件回執等件為證，以證明受取權人即抗告人受
    領遲延情事，依前開說明，原法院提存所准予提存，即無不
    合。抗告人雖以：系爭干城第一廣場之攤位，該土地及建物
    雖以所有權應有部分之方式登記，然系爭攤位實與區分所有
    建物之專有部分無異，是其處分、變更及設定負擔，並無土
    地法第34條之1規定之適用，本件相對人逕依土地法第34條
    之1規定將系爭「干城第一廣場」全部以一成價格賣給某特
    定人以及相對人依土地法第34條之1規定，將系爭干城第一
    廣場全部出售，並將分配予抗告人之款項提存，形式上即顯
    係出於錯誤，而有提存法第17條第1項第1款規定之適用，法
    院自得為該形式上審查云云。惟查：抗告人上開所述，即相
    對人是否得依土地法第34條之1規定，將系爭干城第一廣場
    全部出售，而將出售所得價金分配予各共有人，此項處分是
    否合法、該項提存是否發生清償之效力，均屬實體問題，要
    非僅得就書面文件為形式上審查之提存程序所得審究，並非
    提存所得加以審認之問題，抗告人對上開實體上之爭執，應
    另以他法或訴訟解決。抗告意旨另稱：本件有提存法第17條
    第1項第1款所謂「提存出於錯誤」之情，惟查該款規定係針
    對清償提存之提存人得否向該管法院提存所聲請返還提存物
    所設，尚與抗告人得否對本件清償提存聲明異議無涉，附此
    陳明。況，本件相對人並無主張其提存有出於錯誤之情事；
    且此亦非受取權人即抗告人所得主張之權利。
四、綜上所述，相對人聲請本件提存，核屬適法，抗告人徒就實
    體法律關係事項予以爭執，非原法院提存所可得審酌，原裁
    定駁回抗告人異議之聲明，依法並無不合。從而，抗告意旨
    仍執陳詞，指摘原裁定不當，求予廢棄，為無理由，應予駁
    回。
五、據上論結，本件抗告為無理由，爰依提存法第26條、民事訴
    訟法第495條之1第1項、第449 條第1項、第95條、第78條規
    定，裁定如主文。
中    華    民    國    98    年    10    月    28    日
                民事第二庭    審判長法  官  邱森樟
                                    法  官  謝說容
                                    法  官  蔡秉宸
以上正本係照原本作成。
不得抗告。
                                    書記官  洪麗華
中    華    民    國    98    年    10    月    29    日
                                                      Ｓ


司法院資訊處製作；財團法人民間司法改革基金會備份。
